臺灣高雄地方法院民事裁定
108年度消債清字第89號
聲  請  人  王尹宸即王巧玲
0000000000000000

0000000000000000

0000000000000000

上列當事人因消費者債務清理事件聲請清算，本院裁定如下：
    主  文
聲請人王尹宸即王巧玲自中華民國一百零八年九月三日下午四時
起開始清算程序。
命司法事務官進行本件清算程序。
    理  由
一、聲請意旨略以：伊無力清償債務，曾請求銀行公會協商成立
    ，然收入不豐，勉為償還數期後仍不得已毀諾，實有不可歸
    責於己之事由致不能履行，爰聲請准予清算等語。
二、按「債務人不能清償債務或有不能清償之虞者，得依本條例
    所定更生或清算程序，清理其債務。」消費者債務清理條例
    （下稱本條例）第3 條定有明文。衡以消費者與金融機構間
    債之關係之發生，係依契約自由原則及相互間之信賴為基礎
    ，此為社會經濟活動得以維繫及發展之重要支柱，債務人經
    濟窘迫，固不應任其自生自滅，債權人一方之利益，仍不能
    因之摒棄不顧。是債務人於協商程序中，自應本於個人實際
    財產及收支狀況，依最大誠信原則，商討解決方案。如終究
    不能成立協商，於聲請更生或清算時，法院審酌上開條文所
    謂「不能清償或有不能清償之虞」，應綜衡債務人全部收支
    、信用及財產狀況，評估是否因負擔債務，而不能維持最基
    本之生活條件；所陳報之各項花費，是否確屬必要性之支出
    ；如曾有協商方案，其條件是否已無法兼顧個人生活之基本
    需求等情，為其判斷之準據。
三、經查：
㈠、聲請人曾請求銀行公會協商債務方案成立，約定自民國95年
    6月起，分120期，利率0 ％，每月清償新臺幣（下同）7,464
    元，聲請人僅繳款至95年11月12日而於95年12月通報毀諾，
    此有聯邦銀行陳報狀（卷第91至94頁）可參。按本條例第15
    1 條第9 項準用同條第7 項但書所稱「因不可歸責於己之事
    由，致履行有困難」之情形，僅須於法院就更生或清算之聲
    請為裁判時存在即為已足，至債務人於履行困難之事由發生
    前有無違約不履行行為，與該事由是否不可歸責於債務人之
    判斷尚屬無涉（另參考98年第1 期民事業務研究會第26號之
    司法院民事廳消費者債務清理條例法律問題研審小組意見）
    。又依本條例第151 條第9 項準用同條第8 項再準用第75條
    第2 項之規定，債務人可處分所得扣除自己及依法應受其扶
    養者所必要生活費用之餘額，連續3 個月低於協商方案應清
    償之金額者，推定有不可歸責於己之事由致履行有困難。經
    查，聲請人目前平均每月收入約18,000元，扣除每月個人生
    活必要支出、3名子女扶養費、父親扶養費後（詳後述），
    顯已無法負擔每月7,464元之還款金額，堪認聲請人之收入
    無法持續支應前揭生活開支及協商款項，致繼續履行有所困
    難，亦即可認聲請人有不可歸責於己之事由，致不能履行原
    協商條件。
㈡、聲請人於民國105年度至107年度均無申報所得，名下無財產
    ，於富邦人壽無有效保單；又聲請人自陳自106年3月起受雇
    黃淑雅於市場、夜市販售銀飾，支出如有不足由配偶資助，
    現未領取任何補助等情，有財政部高雄國稅局105年至107年
    綜合所得稅各類所得資料清單及財產歸屬資料清單（卷第13
    至14頁、第68至69頁）、財產及收入狀況說明書（卷第4至5
    頁）、債權人清冊（卷第6至7頁）、戶籍謄本（卷第9頁）
    、勞工保險被保險人投保資料表（卷第34頁）、個人商業保
    險查詢結果表（卷第82頁）、財團法人金融聯合徵信中心前
    置協商專用債權人清冊（卷第37至39頁）、信用報告（卷第
    40至41頁）、高雄市政府社會局函（卷第90頁）、高雄市政
    府都市發展局函（卷第64頁）、聘用證明書（卷第47頁）、
    工作地點照片（卷第48頁）、富邦人壽保險股份有限公司陳
    報狀（卷第66頁）等附卷可參。則在別無其他資料可認聲請
    人有其他收入之情形下，以其自陳每月收入18,000元核算現
    在償債能力之基礎，堪認妥適。
㈢、關於聲請人個人日常必要支出部分，按債務人必要生活費用
    ，以最近一年衛生福利部或直轄市政府所公告當地區每人每
    月最低生活費一點二倍定之，本條例第64條之2第1項定有明
    文。本院參酌衛福部社會司所公告108年度高雄市最低生活
    費為13,099元，則聲請人每月最低生活所必需除有特殊情形
    並有證據證明者外，自宜以此之1.2倍即15,719元為度，始
    得認係必要支出。又聲請人陳稱住於配偶所有房屋，房貸均
    由配偶負擔，客觀上無房屋費用支出，故於計算聲請人個人
    每月必要生活費時，即應自前開已包括聲請人居住費用在內
    之每月最低生活費用中，扣除相當於房租支出所佔比例（大
    約為24.36％）。依此計算結果，聲請人每月之必要生活費應
    以11,890元為準【計算式：15,719－（15,719×24.36%）＝11,
    890】。聲請人主張每月必要支出約10,300元，低於本院計
    算之基準，尚屬合理。
㈣、關於聲請人扶養支出部分：
  ⒈聲請人稱其須扶養4名未成年子女王○○、王□□、王△△、王◇◇
    ，每月扶養費用各為1,500元、3,500元、3,500元、3,500元
    。經查，王○○係90年生，於105至107年無申報所得，名下無
    財產，原於高職夜間部就讀，108年6月畢業後無繼續升學之
    計劃，白日於早餐店工作，每月收入約2萬元左右；王□□
    係94年生，王△△係96年生，王◇◇係99年生，於105年至107年
    度均無申報所得，名下均無財產，4名子女均未領取任何補
    助等情，此有戶籍謄本（卷第9至10頁）、所得資料清單及
    財產歸屬清單（卷第19至30頁、第74頁、第76頁、第78頁、
    第80頁）、高雄市政府社會局函（卷第90頁）、聲請人108
    年5月13日陳報狀（卷第67頁）附卷可考，聲請人所育子女
    既均未成年，名下復無財產，客觀上堪認需受聲請人扶養。
    至於扶養費用之部分，按受扶養者之必要生活費用，準用第
    一項規定計算基準數額，並依債務人依法應負擔扶養義務之
    比例認定之，本條例第64條之2第2項亦有明定。準此，聲請
    人所應負擔子女每月之扶養費，自宜以此為度，始得認係必
    要支出，是在無其他更為詳實之資料可供佐證之情形下，本
    院認即應以108年度高雄市每人每月之最低生活費13,099元
    之1.2倍即15,719元，扣除王○○早餐店收入，與配偶共同負
    擔子女之扶養費。故綜上，聲請人子女每月之扶養費即應以
    21,438元為度【計算式：（15,719×4－20,000）÷2＝21,438元
    ，本件元以下均採四捨五入計算】。聲請人主張每月支出子
    女扶養費12,000元，低於本院計算之基準，係屬合理。
  ⒉其次，聲請人稱扶養父親王○安，每月支出扶養費3,000元。
    查王○安係46年生，於105年度至107年度均無申報所得，名
    下有2009年出廠車輛1部，平時撿回收品至回收廠變賣，視
    回收品項及重量，每日收入約50至70元，現未領取任何補助
    及給付等情，有戶籍謄本（卷第11至12頁）、所得資料清單
    及財產歸屬清單（卷第31至33頁、第72頁）、存簿（卷第87
    頁）、勞工保險被保險人投保資料表（卷第36頁）、勞動部
    勞工保險局函（卷第65頁）、存簿（卷第87頁）、高雄市政
    府社會局函（卷第90頁）在卷可按，客觀上堪認聲請人父親
    有受扶養之必要。至於扶養費用數額部分，考量聲請人父親
    係住於聲請人二伯所有房屋，未有居住相關支出，本院認即
    應以108年度高雄市每人每月不含房屋支出之最低生活費所
    必需11,890元為標準（詳如前述），扣除每月變賣回收之收
    入（以每日收入60元計算，每月收入約1,800元）後，與其
    餘1名扶養義務人共同負擔扶養費。據此計算聲請人父親每
    月之扶養費應以5,045元為度【計算式：（11,890－60×30）÷
    2＝5,045】。是聲請人主張每月支出父親扶養費3,000元，應
    可採認。
㈤、綜上所述，聲請人目前每月收入為18,000元，扣除子女扶養
    費12,000元、父親扶養費3,000元，必要生活費10,300元後
    ，聲請人已入不敷出，遑論尚有餘款可用於清償債務1,334,
    036元（見卷第6至7頁債權人清冊），堪認聲請人確有不能
    清償債務之情事。從而，聲請人向本院聲請清算，應予准許
    ，並命司法事務官進行本件清算程序。
四、依本條例第11條第1 項、第83條第1 項、第16條第1 項，裁
    定如主文。
中　　華　　民　　國　 108　　年　　9 　　月　　3 　　日
              　　民事庭　　法　官　賴寶合
以上正本係照原本作成。
本裁定不得抗告。
中　　華　　民　　國　 108　　年　　9 　　月　　3 　　日
  　                        書記官　胡美儀